臺灣臺南地方法院臺南簡易庭民事判決
110年度南簡字第167號
原      告  汪財英
被      告  陳美惠
上列當事人間請求侵權行為損害賠償事件，本庭於民國110年5月
3日言詞辯論終結，判決如下：
    主      文
一、被告應給付原告新臺幣36,600元，及自民國110年1月5日起
    至清償日止，按週年利率5%計算之利息。
二、原告其餘之訴駁回。
三、訴訟費用新臺幣1,550元，其中新臺幣378元由被告負擔，餘
    由原告負擔。
四、本判決原告勝訴部分得假執行。但被告如以新臺幣36,600元
    為原告預供擔保，得免為假執行。
五、原告其餘假執行之聲請駁回。
    事實及理由
一、原告主張：兩造於109年10月3日下午1時21分許，在臺南市○
    區○○路0號1樓大廳，因細故發生爭執，被告竟故意徒手毆打
    原告胸部等處，致原告受有左胸壁、右側大腿、右側髖部挫
    傷之傷害，並使原告因此罹患急性冠心症引發病危，不法侵
    害原告之身體健康權，致原告受有：㈠醫療費用新臺幣（下
    同）6,600元；㈡原告遭被告毆打，原告因此罹患急性冠心症
    引發病危支出醫療費用，造成被告損失，因此請求精神慰撫
    金143,400元，合計150,000元之損害，爰依侵權行為之法律
    關係請求被告賠償等語，並聲明：㈠被告應給付原告150,000
    元，及自起訴狀繕本送達之翌日起至清償日止，按週年利率
    5%計算之利息；㈡願供擔保，請准宣告假執行。
二、被告則以：本件係原告先行辱罵被告，並先出手毆打被告，
    被告才反擊；兩造於刑事偵查中已成立和解，並互相簽立刑
    事撤回告訴狀，經臺灣臺南地方檢察署檢察官以109年度偵
    字第21095號為不起訴處分，不知為何原告再次提起本件訴
    訟；對原告請求醫療費用6,600元沒有意見，對於原告請求
    精神慰撫金賠償被告不認同等語資為抗辯。
三、得心證之理由：
（一）原告主張被告於上開時、地故意徒手毆打原告胸部等處，
      致原告受有左胸壁、右側大腿、右側髖部挫傷之傷害之事
      實，有本庭所調取臺灣臺南地方檢察署109年度偵字第210
      95號傷害等案件（下稱刑案）卷內資料為證，核與本庭勘
      驗現場監視錄影光碟相符，有勘驗筆錄1件附卷可考，自
      堪信為真實。
（二）被告雖以：本件係原告先行辱罵被告，並先出手毆打被告
      ，被告才反擊云云抗辯。惟：
    ⒈按對於現時不法之侵害，為防衛自己或他人之權利所為之
      行為，不負損害賠償之責，民法第149條前段定有明文。
      又彼此互毆，必以一方初無傷人之行為，因排除對方不法
      之侵害而加以還擊，始得以正當防衛論。故對於過去之侵
      害所為之報復行為，與無從分別何方為不法侵害之互毆行
      為，均不得主張防衛權；而防衛過當，乃指防衛行為逾越
      必要之程度而言。防衛行為是否逾越必要程度，固須就實
      施之情節而為判斷，即應就不法侵害者之攻擊方法與其緩
      急情勢，由客觀上審察防衛權利者之反擊行為，是否出於
      必要以定之。
    ⒉經本庭勘驗現場錄影畫面結果（見本庭南簡字卷第75頁）
      ，原告固有先以手指著、並接近在管理室櫃臺與他人聊天
      之被告，並以不友善語氣與被告交談之行為之事實，惟即
      便原告此時係在辱罵被告，情勢亦非緊急，被告可輕易以
      言語反駁、更正，故毆打原告自非排除此侵害之必要手段
      ；再者，由勘驗結果顯示，嗣後兩造固有手部互相碰觸、
      發生衝突，但係被告先大力推原告2次，原告嗣後才揮手
      打了被告1下，被告隨即開始推擠、毆打原告，可知被告
      於遭原告打1下之前，先有大力推人之傷人行為，並在之
      後展開報復攻擊，揆諸上開說明，被告就其行為自無從主
      張正當防衛。
（三）被告又以：兩造於刑事偵查中已成立和解，並互相簽立刑
      事撤回告訴狀，經臺灣臺南地方檢察署檢察官以109年度
      偵字第21095號為不起訴處分，不知為何原告再次提起本
      件訴訟抗辯，似係主張兩造已成立和解契約，互相拋棄本
      件民事上權利云云。惟由兩所簽立之請求撤回告訴狀均無
      拋棄本件民事上權利之記載（見刑案偵卷第9至10頁），
      被告復未提出任何證據證明兩造已就拋棄本件民事上權利
      之和解契約達成合致，自難認本件民事上權利已兩造和解
      而消滅，被告此部分所辯，仍屬無據。
（四）按因故意或過失，不法侵害他人之權利者，負損害賠償責
      任；不法侵害他人之身體或健康者，對於被害人因此喪失
      或減少勞動能力或增加生活上之需要時，應負損害賠償責
      任；不法侵害他人之身體、健康、名譽、自由、信用、隱
      私、貞操，或不法侵害其他人格法益而情節重大者，被害
      人雖非財產上之損害，亦得請求賠償相當之金額，民法第
      184 條第1 項前段、第193 條第1 項、第195 條第1 項前
      段分別定有明文。查被告於上開時、地故意不法侵害原告
      身體健康權，且被告並無阻卻違法事由，該民事權利亦未
      經兩造成立和解契約消滅之事實，業經認定如前，則原告
      依上開規定，請求被告損害賠償，於法有據，茲就原告所
      主張之損害分述如下：
    ⒈原告主張其因本件所受傷害，支出醫療費用6,600元之事實
      ，為被告所不爭執（見本庭南簡字卷第74頁），自堪信為
      真實。
    ⒉原告主張其因本件所受傷害罹患急性冠心症引發病危而支
      出醫療費用，造成原告損失，因此請求精神慰撫金143,40
      0元部分：
      ⑴按慰藉金之賠償須以人格權遭遇侵害，使精神上受有痛
        苦為必要，其核給之標準固與財產上損害之計算不同，
        然非不可斟酌雙方身分資力與加害程度，及其他各種情
        形核定相當之數額；又非財產上損害之慰撫金數額，究
        竟若干為適當，應斟酌兩造身分、地位及經濟狀況，俾
        為審判之依據（最高法院51年台上字第223號判例及86
        年度台上字第511號判決意旨可資參照）。
      ⑵查被告本件故意侵權行為，已侵害原告身體健康權，原
        告精神上自受有痛苦，依據民法第195 條之規定請求被
        告賠償非財產上之損害，即屬有據。又原告因此受有左
        胸壁、右側大腿、右側髖部挫傷之傷害，業如前述，傷
        害雖非嚴重，但被告之攻擊行為經本庭勘驗結果可見甚
        為殘暴，造成原告精神損害應非輕微，惟原告自身亦有
        為相當之行為，而惹起本件糾紛，本庭亦一併列入衡量
        ，並衡酌兩造財產所得調件明細表所示兩造所得及財產
        之經濟狀況暨兩造身份地位等一切情狀，認原告請求被
        告賠償精神慰撫金30,000元核屬適當。至原告主張其因
        本件傷害罹患急性冠心症部分，未見原告提出證據以實
        其說，難認屬實，本庭就此爰不列入衡量精神慰撫金之
        依據，併此指明。
    ⒊總此，原告因被告本件侵權行為所受之損失為36,600元【
      計算式：6,600＋30,000＝36,600】。
（五）末按給付無確定期限者，債務人於債權人得請求給付時，
      經其催告而未為給付，自受催告時起，負遲延責任。其經
      債權人起訴而送達訴狀，或依督促程序送達支付命令，或
      為其他相類之行為者，與催告有同一之效力；遲延之債務
      ，以支付金錢為標的者，債權人得請求依法定利率計算之
      遲延利息；應付利息之債務，其利率未經約定，亦無法律
      可據者，週年利率為5%，民法第229條第2項、第233條第1
      項前段、第203條分別定有明文。本件原告請求被告給付
      侵權行為損害賠償部分，並無給付之確定期限，揆諸上開
      說明，被告應自起訴狀繕本送達或受催告時始負遲延責任
      。而本件原告請求被告給付之起訴狀係於110年1月4日送
      達被告，有本院送達證書1件附卷可考（見本庭南司簡調
      字卷第31頁），則被告應自起訴狀繕本送達翌日即110年1
      月5日起始負遲延責任。據此，原告請求前開金額應自110
      年1月5日起至清償日止，按週年利率5%計算之法定遲延利
      息，為有理由，應予准許。
四、綜上所述，原告基於侵權行為之法律關係請求被告賠償如主
    文第1項所示之金額，為有理由，應予准許，逾此部分之請
    求，則無理由，應予駁回。
五、本件事證已明，兩造其餘攻擊防禦方法及所提證據，經斟酌
    後，核與本件之結論，不生影響，爰不一一論列，附此敘明
    。
六、按各當事人一部勝訴、一部敗訴者，其訴訟費用，由法院酌
    量情形，命兩造以比例分擔或命一造負擔，或命兩造各自負
    擔其支出之訴訟費用；法院為終局判決時，應依職權為訴訟
    費用之裁判，民事訴訟法第79條、第87條第1項分別定有明
    文。經核本件訴訟費用額為1,550元（即第一審裁判費），
    而原告之請求為一部有理由、一部無理由，爰依上開規定確
    定兩造應負擔之訴訟費用如主文第3項所示
七、原告固陳明願供擔保聲請宣告假執行，惟本件原告勝訴部分
    係屬民事訴訟法第427條第1項簡易訴訟事件所為被告敗訴之
    判決，依同法第389條第1項第3款之規定，應依職權宣告假
    執行，並依職權酌定如被告以如主文第4項所示之金額為原
    告預供擔保，得免為假執行。原告其餘假執行之聲請，因訴
    之駁回而失所依據，不予准許。
八、訴訟費用負擔之依據：民事訴訟法第79條。
中　　華　　民　　國　　110 　年　　5 　　月　　17　　日
                  臺灣臺南地方法院臺南簡易庭
                                  法  官　游育倫
以上正本係照原本作成。
如不服本判決，應於送達後20日內，向本院提出上訴狀並表明上
訴理由（須附繕本）。如委任律師提起上訴者，應一併繳納上訴
審裁判費。 
中　　華　　民　　國　　110 　年　　5 　　月　　26　　日
                                  書記官  林彥丞